【裁判字號】    97,易,926
【裁判日期】    970530
【裁判案由】    詐欺
【裁判全文】
臺灣臺北地方法院刑事判決               97年度易字第926號
公  訴  人  臺灣臺北地方法院檢察署檢察官
被      告  甲○○
選任辯護人  王啟安律師
上列被告因詐欺案件，經檢察官聲請簡易判決處刑（97年度偵字
第 674號），本院認不宜以簡易判決處刑，改依通常程序審理，
被告於準備程序進行中就被訴事實為有罪之陳述，經合議庭裁定
改行簡式審判程序，本院判決如下：
    主  文
甲○○意圖為自己不法之所有，以詐術使人將本人之物交付，處
拘役貳拾日，如易科罰金，以銀元佰元即新臺幣玖佰元折算壹
日，減為拘役拾日，如易科罰金，以銀元佰元即新臺幣玖佰元
折算壹日。緩刑貳年。
    事  實
一、甲○○係中華電信股份有限公司行動通信分公司（下稱中華
    電信公司）之助理管理師（業於民國九十六年五月一日退休
    ），於九十四年一月間以國民旅遊卡向特約商店安捷國際旅
    行社有限公司刷卡消費新臺幣（下同）一萬三千三百五十元
    ，購買同年二月初臺東旅遊行程（處刑書誤載為美國旅遊機
    票），並以國內旅遊為由，自同年二月一日起至同年月五日
    止請休假；嗣因故未赴臺東旅遊，而於同年二月一日搭機前
    往美國，直至同年月二十六日返國後，明知中華電信公司員
    工申領當年度強制休假補助費一萬六千元，係以休假日、異
    地、隔夜、於國民旅遊卡特約商店消費為條件，亦明知其並
    未於前揭休假期間前往臺東旅遊，已不得申領強制休假補助
    費，竟意圖為自己不法之所有，仍於同年三月十六日以上開
    刷卡消費紀錄為詐術，向中華電信公司請領當年度強制休假
    補助費一萬六千元，使該公司陷於錯誤，誤信甲○○確有於
    休假日至臺東旅遊，符合報領強制休假補助費之條件，而於
    同年三月底核撥一萬六千元與甲○○。嗣中華電信公司於九
    十六年三月間發覺上情，甲○○旋於同年月九日將該筆款項
    繳還該公司，並於未經有偵查犯罪職權之公務員發覺之前，
    即於同年十月十七日向法務部調查局臺北市調查處調查員供
    承上情而自首。
二、案經法務部調查局臺北市調查處移送臺灣臺北地方法院檢察
    署檢察官偵查後聲請簡易判決處刑。
    理  由
一、前揭事實，業據被告甲○○於本院審理時坦承不諱（見本院
    卷第四五頁），並有國內旅遊補助作業查詢資料、繳款單、
    收入傳票、中華電信公司九十七年四月七日行人一字第０九
    七０００００九０號函暨所附申請表、休假補助核對表、員
    工所得明細資料、現金轉帳傳票、強制休假補助費改發國民
    旅遊卡持用簡要流程圖、請假單等件附卷可稽（見他字卷第
    二、三、七頁、本院卷第一二至二０、三０至三六頁）。本
    件事證明確，被告犯行洵堪認定，應予依法論科。
二、關於論罪科刑：
  (一)核被告所為，係犯刑法第三百三十九條第一項之詐欺取財罪
    。
  (二)再查被告行為後，九十四年二月二日修正公布之刑法，業於
    九十五年七月一日起施行。按行為後法律有變更者，適用行
    為時之法律，但行為後之法律有利於行為人者，適用最有利
    於行為人之法律，刑法第二條第一項定有明文。茲本條係規
    範行為後法律變更所生新舊法律比較適用之準據法，本身尚
    無新舊法比較之問題，於新法施行後，應一律適用新法第二
    條第一項之規定，為「從舊從輕」之比較。而本次刑法法律
    變更，新舊法比較時應就罪刑有關之共犯、未遂犯、想像競
    合犯、牽連犯、連續犯、結合犯，以及累犯加重、自首減輕
    暨其他法定加減原因（如身分加減）與加減例等一切情形，
    綜其全部罪刑之結果而為比較如下（最高法院九十五年五月
    二十三日九十五年度第八次刑事庭會議決議參照）：
  1.刑法第三百三十九條第一項規定，於本次刑法修正時雖未併
    予修正，而無新、舊法比較之問題，惟其法定刑除有期徒刑
    及拘役外，尚有罰金刑，而關於罰金刑部分，刑法第三十三
    條第五款既已修正，自有修正前、後刑法第三十三條第五款
    比較適用之問題（臺灣高等法院暨所屬法院九十五年十二月
    十三日法律座談會刑事類提案第一號、第二號研討結果參照
    ）。茲修正後之刑法第三十三條第五款已將罰金刑之最低額
    由銀元一元即新臺幣三元，提高為新臺幣一千元，比較新、
    舊法結果，自以被告行為時即修正前之刑法第三十三條第五
    款規定較有利於被告。
  2.又刑法第六十二條前段亦經修正，對於未發覺之罪自首而受
    裁判者，由原條文所定之「必」減其刑，修正為「得減輕其
    刑」，比較新舊法結果，自以修正前之規定較有利於被告。
  3.綜上法律修正前、後之全部罪刑之結果而為比較，揆諸前揭
    最高法院決議及刑法第二條第一項所定之「從舊從輕」原則
    ，適用被告行為時即修正前之法律，對被告較為有利，自應
    適用修正前刑法相關規定。
  (三)被告於九十六年十月十七日前往法務部調查局臺北市調查處
    ，向調查員坦承本案犯行，係對於未發覺之犯罪，表示願接
    受裁判之意，依修正前刑法第六十二條前段自首之規定，減
    輕其刑。
  (四)爰審酌被告以前揭手法，向所任職之中華電信公司詐領強制
    休假補助費，對該公司財產權益固生危害，然其並無前科，
    素行良好，此次僅因一時貪欲，致罹刑章，惡性尚非重大，
    且犯罪所得非鉅，犯後復已將款項全數返還中華電信公司，
    並自首、坦承犯行，態度良好等一切情狀，量處如主文所示
    之刑。
  (五)再查被告行為後，九十四年二月二日修正公布之刑法第四十
    一條，亦已於九十五年七月一日起施行，其中第一項前段修
    正為：「犯最重本刑為五年以下有期徒刑以下之刑之罪，而
    受六個月以下有期徒刑或拘役之宣告者，得以新臺幣一千元
    、二千元或三千元折算一日，易科罰金」，然依被告行為時
    法律，即修正前刑法第四十一條第一項前段：「犯最重本刑
    為五年以下有期徒刑以下之刑之罪，而受六個月以下有期徒
    刑或拘役之宣告，因身體、教育、職業、家庭之關係或其他
    正當事由，執行顯有困難者，得以一元以上三元以下折算一
    日，易科罰金」，暨修正前罰金罰鍰提高標準條例第二條：
    「依刑法第四十一條易科罰金者，均就其原定數額提高為一
    百倍折算一日；法律所定罰金數額未依本條例提高倍數，或
    其處罰法條無罰金刑之規定者，亦同」等規定，易科罰金之
    折算標準最高為銀元三百元即新臺幣九百元，最低為銀元一
    百元即新臺幣三百元。比較新、舊法結果，適用被告行為時
    即修正前之法律，對被告較為有利，爰併依刑法第二條第一
    項前段之規定，適用修正前刑法第四十一條第一項前段，諭
    知易科罰金之折算標準。
  (六)又被告犯罪之時間，係在九十六年四月二十四日以前，爰依
    中華民國九十六年罪犯減刑條例第二條第一項第三款、第七
    條、第九條之規定，減其宣告刑二分之一，並諭知易科罰金
    之折算標準。
  (七)末按修正後刑法施行後，緩刑之宣告，應適用新法第七十四
    條之規定（最高法院九十五年五月二十三日九十五年度第八
    次刑事庭會議決議參照）。查被告前未曾因故意犯罪受有期
    徒刑以上刑之宣告，此有卷附臺灣高等法院被告前案紀錄表
    可按（見本院卷第四頁），其因一時貪圖小利，短於思慮，
    偶罹刑典，經此罪刑之宣告後，當知所警惕，信無再犯之虞
    ，且被告已自行捐款新臺幣一萬元與財團法人犯罪被害人保
    護協會臺灣臺北分會（見本院卷第四七頁之郵政跨行匯款申
    請書），是本院認所宣告之刑以暫不執行為適當，爰併宣告
    緩刑二年，以啟自新。
據上論斷，應依刑事訴訟法第四百五十二條、第二百七十三條之
一第一項、第二百九十九條第一項前段，刑法第三百三十九條第
一項、修正前刑法第六十二條前段、第四十一條第一項前段、刑
法第七十四條第一項第一款，中華民國九十六年罪犯減刑條例第
二條第一項第三款、第七條、第九條，刑法施行法第一條之一第
一項、第二項前段，判決如主文。
本案經檢察官王鑫健到庭執行職務
中    華    民    國  九十七  年    五    月   三十   日
                  刑事第八庭法  官  陳芃宇
以上正本證明與原本無異。
如不服本判決，應於判決送達後10日內，向本院提出上訴狀。
                            書記官  徐鶯尹
中    華    民    國  九十七  年    六    月    二    日
附錄本案論罪科刑法條全文：
中華民國刑法第339條
 (普通詐欺罪）
意圖為自己或第三人不法之所有，以詐術使人將本人或第三人之
物交付者，處5年以下有期徒刑、拘役或科或併科1000元以下罰
金。
以前項方法得財產上不法之利益或使第三人得之者，亦同。
前2項之未遂犯罰之。


司法院資訊處製作；財團法人民間司法改革基金會備份。
